最高法院刑事判決　　　　　　　　　　　　　　　九十三年度台上字第二六六七號
　　上　訴　人　乙○○
右上訴人因違反槍砲彈藥刀械管制條例等罪案件，不服台灣高等法院高雄分院中華民
國九十二年九月四日第二審判決（九十年度上訴字第一七八二號，起訴案號：台灣高
雄地方法院檢察署八十八年度偵字第一四八五一、一五七五０、一五八七三、一八七
七七、一九八三號、八十九年度偵字第二五三四、六四六五號、同年度偵緝字第二三
七號），提起上訴，本院判決如左：
    主  文
原判決關於乙○○未經許可持有獵槍罪、未經許可持有子彈罪部分撤銷，發回台灣高
等法院高雄分院。
其他上訴駁回。
　　理　由
壹、撤銷發回部分
本件原判決撤銷第一審關於論處上訴人乙○○持有肩射武器罪及未經許可持有子彈罪
刑部分之判決，改判論上訴人以共同未經許可持有獵槍罪，判處有期徒刑肆年，褫奪
公權參年，併科罰金新台幣捌拾萬元，及諭知罰金易服勞役之折算標準；又論以未經
許可持有子彈罪，判處有期徒刑貳年，併科罰金貳拾萬元，及諭知罰金易服勞役之折
算標準，固非無見。
惟查：（一）客觀上為法院認定事實及適用法律之基礎之證據雖已調查，而其內容未
明瞭者，即與未經調查無異，如遽行判決，仍屬應於審判期日調查之證據而未予調查
。原判決雖認定：上訴人於民國八十三年間，利用參加射擊比賽而合法持有霰彈之機
會，未依規定將未使用之霰彈繳回而未經許可持有具有殺傷力之制式口徑12GAUGE 霰
彈二十八顆（其中一顆已於八十八年一月五日，射擊余文華時已擊發）等情（原判決
第四頁倒數第五行至第三行）。惟本件檢察官原起訴上訴人於八十三年間參加射擊比
賽時，私自將未使用之霰彈帶出，未經許可持有具有殺傷力之制式口徑12GAUGE 霰彈
二十六顆（彈底標記為Fiocchi 12 Italy 12 ）。又於某年左右，其已故友人李順利
贈送制式口徑12GAUGE 霰彈一顆（彈底標記為Rem─Umc 12 Shurghot），其因而未經
許可而持有等情。且上訴人在法務部調查局高雄市調查處八十八年六月三十日及同年
八月十一日調查時均一再供稱：扣案霰彈中，有二十六發，係伊參加射擊比賽時，將
未擊發者私帶出靶場留藏，另一發則係伊故友李順利所贈送等語（見八十八年度偵字
第一五七五０號偵查卷第十九頁正、背面、六十九頁），再扣案之二十七顆霰彈，其
中二十六顆彈底標記為Fiocchi 12 Italy 12，另一顆彈底標記為Rem｜Umc 12 Shurg
 hot，此有內政部警政署刑事警察局八十八年七月二十六日刑鑑字第七０九五二號鑑
驗通知書在卷可按（見八十八年度偵字第一五七五０號卷第四十三頁），果上訴人所
供及鑑驗結果無訛，前開彈底標記為 Fiocchi 12 Italy 12之霰彈二十六顆，及彈底
標記為Rem｜Umc 12 Shurghot之霰彈一顆，均非於同一時、地取得，則該彈底標記為
Rem｜Umc 12 Shurghot之霰彈一顆，究於何時取得，如非與其餘之二十六顆霰彈同時
取得，兩者之法律關係為何？均有詳加調查，釐清真相之必要，及說明其是否基於同
一犯意為之者。原判決對上訴人前開之供述，是否屬實，未說明其取捨之心證理由，
遽行判決，即有證據之調查未盡及判決理由不備之違法。（二）違反槍砲彈藥刀械管
制條例第八條第四項未經許可持有獵槍及同條例第十二條第四項未經許可持有子彈之
罪，其法定刑併科罰金部分，依序為處以新台幣七百萬元以下及新台幣三百萬元以下
之罰金，原判決依前開條項論處上訴人之罪刑，依法併科罰金時，自應以新台幣為單
位，方屬適法。乃就上訴人未經許可持有子彈罪部分，諭知併科罰金刑及就罰金部分
定應執行刑時，竟以銀圓為單位，諭知併科罰金貳拾萬元，並定應執行刑為併科罰金
玖拾萬元，即有判決不適用法則之違誤。（三）按已受請求之事項未予判決，或未受
請求之事項予以判決者，依刑事訴訟法第三百七十九條第十二款之規定，其判決當然
違背法令。經查本案檢察官起訴事實二已記載：「……扣得上訴人未經許可，於八十
三年左右代表高雄市射擊協會對外比賽所剩私自帶出靶場，具有殺傷力之制式口徑12
GAUGE霰彈二十六顆（彈底標記為Fiocchi 12 Italy 12）及槍枝零件一包」等情。
雖起訴書對上訴人持有槍枝零件一包部分未引用起訴法條，然於犯罪事實欄既已敘及
，應認已經起訴，且該零件中之扳機為槍砲彈藥刀械管制條例第十三條所稱之「槍砲
、彈藥主要組成零件」，亦據內政部九十一年十一月二十八日內授警字第０九一００
七六七三七號函述綦詳（見原審卷(二)第九十頁），如果無訛，上訴人未經許可持有上
述零件，是否應負同條第四項之罪責。原判決對於起訴書所指此部分之事實，並未加
以審判或於理由內說明，難謂無已受請求之事項而未予判決之違法。（四）審判期日
之訴訟程序，專以審判筆錄為證，又證物應示被告，令其辨認，如係文書而被告不解
其意義者，應告以要旨，卷宗內之筆錄及其他文書可為證據者，亦應向被告宣讀或告
以要旨，刑事訴訟法第四十七條、第一百六十四條、第一百六十五條第一項分別定有
明文，上開規定，依同法第三百六十四條為第二審審判程序所準用，以符事實審直接
審理之原則，必已踐行上開法定調查程序之證據，始得採為判決之基礎。從而採為判
決論據之證據，是否已踐行調查程序，自以審判筆錄之記載為憑。原判決理由二之(1)
、(2)引用卷附內政部警政署刑事警察局八十八年七月二十六日刑鑑字第七０九五二號
鑑驗通知書、證人朱源祥之證詞，採為判決基礎之證據之一，惟原審九十二年八月二
十一日審理時，並未提示或告以要旨，踐行法定調查程序，予上訴人得為適當辯解之
機會，有前開審判筆錄在卷可按，其所踐行之訴訟程序，自屬違背法令。上訴意旨雖
未指摘及此，惟此為本院得依職權調查之事項，應認原判決關於上訴人未經許可持有
獵槍罪、未經許可持有子彈罪部分有撤銷發回之原因。
貳、上訴駁回部分
一、重傷未遂部分
按刑事訴訟法第三百七十七條規定，上訴於第三審法院，非以判決違背法令為理由，
不得為之。是提起第三審上訴，應以原判決違背法令為理由，係屬法定要件。如果上
訴理由狀並未依據卷內訴訟資料，具體指摘原判決不適用何種法則或如何適用不當，
或所指摘原判決違法情事，顯與法律規定得為第三審上訴理由之違法情形，不相適合
時，均應認其上訴為違背法律上之程式，予以駁回。本件原判決維持第一審論上訴人
以使人受重傷未遂罪，判處有期徒刑參年部分之判決，駁回上訴人該部分在第二審之
上訴，係依憑已判刑定讞之同案被告陳春長供認：五六酒吧剛開幕時，伊是股東之一
，八十八年一月五日凌晨二時三十分許，在五六酒吧喝完酒，伊駕駛伊妻李淑芬名義
所有車牌號碼Ｅ三｜二四七一號吉甫車離去時，與侏羅紀ＰＵＢ職員因停車問題，互
相以三字經叫罵等情不諱，被害人余文華之指訴，同案被告盧明堂及另案被告趙仲造
均證稱：陳春長託伊等找共同被告陳秋椅連絡與被害人余文華有交情之友人謝來盛居
間進行和解事宜；證人許國泰證以：案發時坐於駕駛座前二位即係五六酒吧股東，亦
係同日因停車而發生吵架之二位歹徒；證人蔡美華即五六酒吧案發當時經營者蔡美華
、五六酒吧案發當時之員工袁康麒、巫翠霞、毛鈴蘭、宋慧敏、孫秀櫻均證謂：同案
被告陳春長確於八十八年一月四日深夜至一月五日凌晨二時許在店內消費；證人郭勝
輝證陳：伊與上訴人、陳春長於八十八年（筆錄誤載為八十九年）一月四日同在五六
酒吧；證人戴麗如證述：上訴人約於八十八年一月十六日左右，在高雄市○○街二十
四號宅中，將一包以報紙包好的盒子交給伊保管，伊將該盒物品帶回伊位於高雄市○
○街二十八號家中放置各等語，卷附陳春長之妻李淑芬名義所有之前開汽車行車執照
影本一份、被害人余文華所立之和解書一份，同案被告陳秋椅與證人即高雄市體育會
射擊委員會總幹事林皆得於八十八年一月五日下午五時十七分之專案監譯報告表一份
（記載：被告陳秋椅於對話時表示：上訴人案發當日與陳春長同在一起）、經被害人
余文華、證人許國泰指認上訴人無誤之口卡及照片、高雄醫學大學附設中和紀念醫院
九十年二月九日高醫附秘字第０二八七號函及病歷一冊（記載被害人余文華因槍擊
而受有雙下肢小腿散布數十顆霰彈頭碎片，左踝關節內有數顆碎片之傷情，需開刀清
除，否則無法行走，經該院開刀後取出部分碎片，已能行走，並未喪失其下肢之活動
功能等情），參酌上訴人於偵查中供述：陳春長曾在靶場看見伊使用為警於八十八年
六月二十八日查獲之雙管霰彈槍，乃於八十八年一月五日，向伊借用該槍使用等語等
證據資料，而為論斷，已敘述其所憑之證據及認定之理由。而以上訴人否認有重傷未
遂之犯行及所為辯解，係飾卸之詞，無足採取，在理由內依憑調查所得證據，詳加指
駁。並說明：（一）已判刑定讞之同案被告甲○○雖自警詢時供承係其自己一人持槍
射擊云云，惟與被害人余文華及證人許國泰於警詢中所證不符。另被害人余文華於偵
查時雖改稱：伊無法指認開槍射擊之人，伊只聽到槍聲，腳就中彈，並未看到槍，亦
不悉車上有幾人；於原審審理中改稱：只知車前座有二人，但無法確定該二人是否為
之前與伊發生口角之人，伊未正面看到，亦未看到拿槍，聽到槍聲伊已中彈；證人許
國泰亦改稱：對方開車來時一直罵，伊只看到側面，無法指認何人，亦不知有幾人，
未看到開槍者各等語，然若持槍行兇之人為同案被告甲○○，則甲○○於警方在案發
當日二次前來查緝時，理應出面說明緣由，以免累及其至友陳春長，或畏罪立即逃離
為是。惟其於警方二次前來時，竟不為任何舉動，仍作息正常，而同案被告陳春長則
於警方第一次於凌晨時分前來敲門時，立即聞聲逃匿，且於離去之際未告知其妻李淑
芬，而其妻李淑芬經警告知陳春長涉及槍擊案後，僅與陳春長聯絡過一次，均與常情
有悖。另被害人余文華於偵訊中已供述：其受槍擊後，已成立和解，為避免不必要之
困擾，乃證稱無法明確辨識開槍行兇者是何人等語，且同案被告盧明堂受同案被告陳
春長之託，找另案被告趙仲造央請同案被告陳秋椅出面處理與被害人余文華和解及投
案之事，同案被告甲○○置若事外，始終未積極主動為任何處置，且完全被動等候同
案被告盧明堂通知配合出面處理和解及投案，足信本案開槍之人係同案被告陳春長而
非同案被告甲○○，被害人余文華於八十八年一月九日及同年一月十三日收受和解金
額後，所為無法明確指訴行兇之人等各項陳述，當係事後迴護上訴人之詞，不足採信
。（二）被害人余文華及證人許國泰於案發當日除明確指訴同案被告陳春長為歹徒之
一外，經警方提供林清松之口卡片指認結果，被害人余文華及證人許國泰雖亦指訴另
名歹徒為林清松，惟俟經警方通知林清松本人到案，並拍攝其當時照片供被害人余文
華及證人許國泰指認，被害人余文華於八十八年一月八日、證人許國泰於八十八年一
月十日在警詢中均已改稱：第一次指認時林清松口卡片之照片很像另名歹徒，但該名
歹徒並非林清松各等語，且被害人余文華及證人許國泰於警詢時最初指訴歹徒之一林
清松，其身材瘦高，與上訴人之身材相似，足認被害人余文華及證人許國泰確有看見
上訴人之容貌。至被害人余文華及證人許國泰雖於第一審審理中證述：無法明確指認
該名高瘦型男子是否為上訴人云云，當係因被害人余文華案發後已經和解，所為避重
就輕，故為不明確指認之陳述之理由。從形式上觀察，原判決並無違背法令之情形存
在。又查：（一）證據之取捨，為事實審法院之職權，倘其採證認事並不違背證據法
則，即不得任意指為違法。又證人之陳述部分前後不符，或相互間有所歧異時，究竟
何者為可採，法院仍得本其自由心證予以斟酌，非謂一有不符或矛盾，即應認其全部
均為不可採信。本件被害人余文華及證人許國泰之先後證述，雖有不一，惟原判決已
詳加調查論列，復綜合上訴人及共犯陳春長之供述暨其他證據，參互斟酌判斷，認被
害人余文華及證人許國泰之證述，仍可資為不利於上訴人之認定，併已說明其取捨判
斷而得心證之理由。此乃事實審法院自由判斷之職權行使，尚與證據法則無違。再原
判決既認依憑上開證據，上訴人應負之罪責，已臻明確，自係認上訴人所供：其案發
當日與其妻、女同在家中云云，並非真實，仍不足為有利上訴人之認定，無再為無益
調查之必要，其雖未載明此部分供述不足採信之理由，僅係說明之理由較為簡略，仍
與法律規定應於審判期日調查之證據而未予調查及判決理由不備之違法情形，不相適
合。上訴意旨主張其案發當日與其妻、女同在家中，且被害人余文華及證人許國泰之
證述不一，原審未查明上訴人有無涉案及事實真相，自有違誤等語，無非就原審採證
認事之職權行使，任憑己見，泛言指摘，再為事實上之爭執，並非依據卷內資料而為
之具體指摘，自非正當之第三審上訴理由。（二）其餘上訴意旨，則置原判決之明白
論斷於不顧，或仍持原判決已說明理由而捨棄不採之陳詞辯解，再為事實上之爭執，
或就屬於事實審法院採證認事職權之行使，全憑己見，任意指摘，難謂已符合首揭法
定上訴第三審之要件。其此部分上訴違背法律上之程式，應予駁回。
二、加重攜帶刀械罪部分
按刑事訴訟法第三百七十六條所列各罪之案件，經第二審判決者，不得上訴於第三審
法院，法有明文。本件上訴人乙○○所犯加重攜帶刀械罪部分，原審係依槍砲彈藥刀
械管制條例第十五條第二款論處罪刑，核屬刑事訴訟法第三百七十六條第一款之案件
。依首開說明，既經第二審判決，自不得上訴於第三審法院，上訴人乙○○竟提起上
訴，顯為法所不許。其該部分上訴為不合法，應予駁回。
據上論結，應依刑事訴訟法第三百九十七條、第四百零一條，第三百九十五條前段，
判決如主文。
中　　　華　　　民　　　國　　九十三　　年　　　五　　　月　　二十一　　日
                              最高法院刑事第九庭
                                  審判長法官  林　增　福
                                        法官  邵　燕　玲
                                        法官  陳　世　雄
                                        法官  惠　光　霞
                                        法官  謝　俊　雄
      右正本證明與原本無異
                                              書  記  官
中　　　華　　　民　　　國　　九十三　　年　　　五　　　月　　二十七　　日
                                                                        Ｂ
